臺灣板橋地方法院少年法庭刑事判決　　　　　九十二年度少連重訴字第四號　安股
　　公　訴　人　臺灣板橋地方法院檢察署檢察
　　被　　　告　丙○○
　　選任辯護人　謝新平律師
右列被告因殺人案件，經臺灣板橋地方法院檢察署檢察官提起公訴（九十二年度偵字
第八四七七、九九四三號），本院判決如左：
    主  文
丙○○成年人連續殺兒童，處無期徒刑。褫奪公權終身。於刑之執行完畢或赦免後令
入相當處所施以監護，期間參年以下。
    事  實
一、丙○○於民國（下同）九十年間尚未成年之前，因工作關係而認識兒童Ａ女（八
    十三年七月二十一日生）、兒童Ｂ女（八十四年八月一日生）姊妹二人之父Ｃ男
    ，丙○○因此常到Ｃ男住處，進而結識Ｃ男之女兒童Ａ女、兒童Ｂ女（以下簡稱
    Ａ童、Ｂ童）。丙○○於九十一年一月十七日入伍服役後，經國軍左營醫院診斷
    患有精神分裂症，而於九十一年六月二十八日停役，嗣因精神分裂症先後至亞東
    紀念醫院、國軍北投醫院就醫。丙○○係七十一年六月十八日生，為下列行為時
    係成年人，於九十二年四月十五日二十一時許在Ａ童、Ｂ童住處，向其姊妹二人
    提及欲至台北縣板橋市○○路「家樂福」賣場買禮物送給Ａ童、Ｂ童，並相約於
    翌日十八時在台北縣板橋市○○路○段一一九巷口等候。屆時Ａ童、Ｂ童與丙○
    ○碰面後，丙○○即與Ａ童、Ｂ童共乘計程車前往上開「家樂福」賣場，途中丙
    ○○因幻聽「如果你不敢做，我來」，而處於精神耗弱之狀態，竟興起殺死Ａ童
    、Ｂ童之概括犯意，在上開「家樂福」賣場附近下車後，三人再徒步至板橋市光
    復國小前人行陸橋下，丙○○要Ａ童、Ｂ童在該人行陸橋下等候，丙○○即步行
    返回臺北縣板橋市○○街三十三巷十四號四樓居所，將國軍北投醫院開立之安眠
    藥ＦＭ２二顆磨成粉末，再以針筒注入一罐鋁箔包綠茶飲料中，丙○○再騎乘其
    所有之重型機車回到光復國小前人行陸橋下，並騎該機車搭載Ａ童、Ｂ童行經台
    北縣板橋市○○街一七二巷三十一弄再穿越光復水門，而於同日下午六時三十分
    許來到台北縣中和市華中橋下橋墩旁違章木屋（遊民林金生所使用）。丙○○先
    進入該木屋，再邀Ａ童、Ｂ童入內，丙○○拿出事先準備好之鋁箔包綠茶飲料二
    罐（其中一罐摻有ＦＭ２），並將摻有ＦＭ２之綠茶給Ａ童飲用，另將未摻藥物
    之綠茶給Ｂ童飲用，丙○○一邊抽香煙一邊與Ａ童、Ｂ童在違章木屋內聊天，約
    三十分鐘後，因Ａ童藥效發作昏沈時，丙○○即用左手掐住Ａ童頸部，雖Ａ童用
    腳踢丙○○，然因無法呼吸而逐漸無力掙扎，終致Ａ童窒息死亡；丙○○見Ａ童
    不再動彈，即鬆開左手，復以右手掐住Ｂ童頸部，另以雙腳壓住Ｂ童身體，Ｂ童
    受壓難受而踢打反抗、哀嚎時，丙○○隨手從地上撿拾磚塊持以毆打Ｂ童頭部三
    、四下，雖造成Ｂ童頭部裂傷，然Ｂ童仍因窒息而死亡。丙○○見Ａ童、Ｂ童已
    無呼吸，即先後將Ｂ童、Ａ童屍體抱出違章木屋外丟入一旁之新店溪內，再步行
    於同日晚間八時許回到上開居所。因Ａ童、Ｂ童失蹤，經其父Ｃ男向警方報案後
    ，警方查知Ａ童、Ｂ童係被丙○○帶走，而於九十二年四月十八日二十二時許在
    台北縣板橋市○○路○段二八六號前查獲丙○○，丙○○並次日凌晨二時許帶領
    警方前往右開違章木屋，在該違章木屋內扣得丙○○穿到現場所遺留之拖鞋一雙
    、背心一件、丙○○拿到現場之蔘茸藥酒瓶一個、Ａ童穿之拖鞋一雙、Ｂ童穿之
    拖鞋一雙、幼童手帕一條、香煙盒一只、煙蒂三支、打火機三個，及沾有Ｂ童血
    跡之磚頭一塊、波爾礦泉水空瓶二個、夾克外套一件、西裝外套一件。警方復於
    同日凌晨四時許在右開丙○○居所扣得其殺害Ａ童、Ｂ童時所穿之運動外套一件
    、運動長褲一件、內衣二件。因Ａ童、Ｂ童死後落水時新店溪係漲潮期間，故Ａ
    童之屍體隨潮水沿新店溪上游漂流，為警於同月十九日上午九時二十二分許，在
    永和市中正橋往新店溪下游一百公尺處尋獲Ａ童之屍體，復於同日上午十時三十
    八分許，在光復橋與華中橋之間新店溪沙丘處（距離華中橋約二百公尺）尋獲Ｂ
    童之屍體。
二、案經Ａ童、Ｂ童之父Ｃ男訴由台北縣政府警察局海山分局報請台灣板橋地方法院
    檢察署檢察官偵查起訴。
    理  由
一、訊據被告丙○○固坦承於右揭時地欲殺死被害人Ａ童、Ｂ童，而用左手掐住被害
    人Ａ童頸部、以右手掐住被害人Ｂ童頸部，並以在違章木屋內隨手撿拾之磚塊毆
    打被害人Ｂ童頭部之事實不諱，惟矢口否認有殺死被害人Ａ童、Ｂ童，辯稱：剛
    開始我是想帶她們去買東西，而在搭計程車快到「家樂福」賣場途中聽到一種聲
    音「如果你不敢做，我來」，我就無法控制自己，而帶Ａ童、Ｂ童至華中橋下殺
    死她們，我於九十二年四月十六日約十九、二十時許在中和市華中橋下木屋內，
    先以右手掐Ｂ童、左手掐Ａ童脖子約五、六分鐘後，我看見Ａ童昏迷不動了我就
    放手，另我看見Ｂ童還在哀嚎，我就捉住Ｂ童雙手，並在現場撿拾一塊磚頭敲擊
    Ｂ童頭部幾下，當時我看見Ｂ童尚未斷氣，且Ｂ童對我說「哥哥我愛你，我現在
    頭好痛」，此時我突然驚醒，我怎麼會做這樣的事，所以我就停止敲她的頭，之
    後Ｂ童又對我說「哥哥，我想要回家」，我就回答說「妳現在想回家，好，我先
    送妳去醫院」，我就抱起Ｂ童到木屋外並將她置於岸邊後，我又轉身進入木屋抱
    起Ａ童時，我聽到Ｂ童掉落水中的聲音，我趕緊抱著Ａ童走出木屋，看見Ｂ童浮
    在水面上，我又將Ａ童放在水邊，我想找棍子要撈Ｂ童，結果找不到棍子，又看
    見Ａ童掉落水中後未浮出水面，當Ａ童、Ｂ童落水時都還有呼吸，她們落水前尚
    未斷氣，是後來溺水死的；當時我愣了一會兒後，就步行走回家等語。惟查：
    (1)右揭事實，業據告訴人Ｃ男於警詢、偵查、本院調查及審理時均指訴稽詳，而
      本件警方破案經過，亦經臺北縣政府警察局海山分局刑事組偵查員甲○○於本
      院調查時結證在卷，並有警方在右開違章木屋內及在被告居所查扣之如事實欄
      所示之證物扣案可證。警方在命案現場所採集之血跡，其中在入門左側地上磚
      塊（含血跡、組織及毛髮，採集證物編號9-1～9-4）所採之編號9-2血跡、在
      左側床尾小桌子旁地毯所採之證物編號10血跡、在右側桌上之背心所採之證物
      編號11-3、11-4、11-6血跡、在右側桌上之夾克外套所採之證物編號31-6血跡
      ，以Ｏ-Ｔolidine血跡反應法檢測結果，呈陽性反應，經抽取ＤＮＡ檢測，未
      檢出型別；編號11-9背心領口處斑跡、編號19-1～19-3煙蒂，與犯嫌丙○○Ｄ
      ＮＡ－ＳＴＲ型別相同，該型別在台灣地區中國人口分佈機率預估為1.14×10
      的負十九次方；由ＳＴＲ型別檢測結果，進門右側最內角落地上拖鞋（即被告
      遺留在現場之拖鞋）上之編號1血跡、右側牆邊水桶上之編號2血跡、左側床尾
      小桌子上波爾礦泉水寶特瓶上之編號7血跡、入門左側小桌子旁地上磚塊之編
      號9-1、9-3、9-4血跡、右側桌上背心之編號11-1、11-2、11-5、11-7、11-8
      血跡、右側桌上夾克外套之編號31-1～31-5血跡，與死者Ｂ童之ＤＮＡ－ＳＴ
      Ｒ型別相同；夾克外套領口處編號31-7斑跡與西裝外套領口處編號32-2斑跡之
      ＤＮＡ－ＳＴＲ型別相同，但與嫌犯丙○○不同，此有內政部警政署刑事警察
      局九十二年五月二十六日刑醫字第0920070096號鑑驗書、台北縣政府警察局海
      山分局轄內Ａ童、Ｂ童命案現場勘察報告附卷可稽。可見被告確有帶被害人Ａ
      童、Ｂ童到右開違章木屋，並持磚塊敲擊被害人Ｂ童頭部，致Ｂ童血跡噴濺到
      違章木屋內之諸多器物上。
    (2)警方在永和市中正橋往新店溪下游一百公尺處尋獲被害人Ａ童之屍體，該處雖
      在右開違章木屋之上游，然因九十二年四月十六日下午五時至十一時為漲潮期
      間，此有交通部中央氣象局九十二年七月三十一日中象參字第0920003993號函
      及所附之淡水河口潮位站九十二年四月份各日逐時潮位資料及高低潮時表各一
      份在卷足憑；而中正橋水位站係經濟部水利署第十河川局轄區新店溪唯一受感
      潮影響之潮水位站，九十二年四月十六日晚間18：00水位1.20公尺至23：00水
      位1.74公尺，期間為漲潮時段，就水位高程及河床縱坡資料研判，潮水影響至
      福和橋～秀朗橋間河段，此有經濟部水利署第十河川局九十二年八月十二日水
      十規字第09201001990號函及所附之新店溪中正橋水位站九十二年四月份月報
      表、九十二年四月十六、十七日水位過程線圖及河川縱坡圖表各一份在卷可考
      。足見被告將被害人Ａ童之屍體丟入新店溪時，因適逢漲潮，故被害人Ａ童之
      屍體才會隨潮水漂流到上游之永和市中正橋附近，而非被告將被害人Ａ童之屍
      體棄屍在該處，應予敘明。
    (3)被害人Ａ童經檢察官會同法醫師進行解剖與觀察，其外表鈍性傷：疑似勒痕（
      條形）於前頸○. 二公分，右側頸有一小皮下出血，第一Ｃ形軟骨骨折，甲狀
      軟骨充血；肺臟兩側肋膜呈點狀小出血，支氣管內無異物，實質切面呈充血、
      水腫和充氣外，另有死後變化。顯微鏡觀察結果：頸部皮膚有出血；肺臟不均
      勻充氣、充血和水腫。病理檢查結果：Ａ童窒息死，頸部勒痕；第一Ｃ形軟骨
      骨折，併甲狀軟骨充血；頸部壓痕，陽性。由解剖知死者Ａ童係因頸部勒痕窒
      息死亡，死後落水，至於胸腔液及胃液內酒精應係死後發酵所致，而死者有服
      用flunitrazepam（ＦＭ２）的藥物。胸腔液內含有flunitrazepam的代謝物7-
      Ａmino-flunitrazepam0.145ug/ml，胃內容物內有7-Ａmino-flunitrazepam1.
      693ug/ml。鑑定結果死者Ａ童係因頸部勒痕窒息死亡，再丟棄水中（死亡方式
      ：他殺）；生前有服食ＦＭ２。業經台灣板橋地方法院檢察署檢察官督同檢驗
      員、法醫到場相驗並經解剖屬實，製有相驗筆錄、解剖勘驗筆錄、相驗屍體証
      明書、法務部法醫研究所九二法醫所醫鑑字第Ｏ五八一號鑑定書附於九十二年
      度相字第四三三號卷足憑，並有檢察官帶同檢驗員相驗被害人Ａ童之照片十七
      張（見九十二年度偵字第八四七七號卷第二十五至三十三頁）、解剖照片五張
      （見本院審理卷一第一八四至一八六頁）附卷可稽。
    (4)被害人Ｂ童亦經檢察官會同法醫師進行解剖與觀察，其外傷有：外表鈍器傷
      分佈于：頭部右後頂枕部裂傷（三公分），頸部壓痕不明顯。解剖頭部外表
      除前述外傷，頭皮下有出血于右後頂枕部，顱骨無骨折但有刮痕於前述位置，
      胸部肋骨無骨折，氣管內無異物但甲狀軟骨呈充血；右後頸有肌肉出血。肺臟
      兩側肋膜充血，支氣管內無異物，實質切面呈充血、水腫和充氣。顯微鏡觀察
      結果：頸部皮膚雖呈死後變化，但仍可見有新進出血。肺臟實質呈充氣和水腫
      、充血。頭皮有新近出血。病理檢查結果：死者窒息死，甲狀軟骨呈充血，
      右後頸肌肉出血及頸部皮膚壓痕陽性，頭部鈍器傷，肺臟充氣，兩側。死
      因看法：死者係生前頸部勒痕窒息死亡，頭部外傷並非致命傷，而死後丟棄水
      中，體內酒精係死後發酵所致。鴉片類、安非他命、鎮靜安眠藥及一般毒藥均
      呈陰性。鑑定結果：死者Ｂ童係因生前勒頸窒息死亡，死後丟入水中（死亡方
      式：他殺）。業經台灣板橋地方法院檢察署檢察官督同檢驗員、法醫到場相驗
      並經解剖屬實，製有相驗筆錄、解剖勘驗筆錄、相驗屍體証明書、法務部法醫
      研究所九十二法醫所醫鑑字第Ｏ五八Ｏ號鑑定書附於九十二年度相字第四三三
      號卷足憑，並有檢察官帶同檢驗員相驗被害人Ｂ童之照片三十張（見九十二年
      度偵字第八四七七號卷第三十九至五十三頁）、解剖照片七張（見本院審理卷
      一第一八一至一八四頁）在卷可考。
    (5)被告雖堅稱：Ｂ童、Ａ童是先後自己掉落水中，其二人落水時還有呼吸等語，
      然被告於九十二年四月十九日警詢時供稱：（問：你稱Ｂ童、Ａ童均經你置於
      水邊自己掉落，為何你第一次筆錄稱Ａ童已昏迷不會動了，卻還會自己掉落水
      裡，你做何解釋？）當時我心慌了，所以我有無將（Ａ童）放好我不清楚等語
      ，而被告於九十二年四月十九日經檢察官聲請羈押於值班法官訊問時供稱：小
      的（Ｂ童）突然說「哥哥我愛你」，我就較清醒，要帶小的去醫院，我想到裡
      面還有一個大的（Ａ童），而想一起把她們抱回家，在我進去抱大的時，聽到
      外面小的「碰」一聲，我想完了，既然小的已經下去了，我只好再把大的放下
      去等語，被告於九十二年六月九日本院調查時則供稱：我把妹妹抱起到小木屋
      外面，我想屋內還有一個姐姐，我就叫妹妹先等一下，我想先把屋內的姐姐抱
      出來再說，我進到屋內後，就聽到好像有東西掉進水裡「碰」一聲，我有聽到
      妹妹喊叫的聲音，當我抱姐姐出來到小木屋外，我看到妹妹在水中，我就傻了
      ，手沒抓好，姐姐也從我手中掉進水裡，當姐姐掉進水中時就直接沉入水裡，
      沒有喊叫等語。被告所辯有關被害人Ｂ童、Ａ童先後落水之過程既前後不一，
      參以如前(3)(4)所述，被害人Ａ童、Ｂ童之肺臟實質呈充氣，並無積水，均係窒
      息死後落水，並非溺斃。既然被害人Ａ童、Ｂ童落水前已死亡，即不可能自己
      跌落水中，足見係被告順手將被害人Ｂ童、Ａ童之屍體先後丟入新店溪中。
    (6)被告於九十一年一月十七日入伍服役後，經國軍左營醫院診斷患有精神分裂症
      ，而於九十一年六月二十八日停役，嗣因精神分裂症先後至亞東紀念醫院、國
      軍北投醫院就醫，此有被告之停役令、國軍左營醫院九十二年六月二十三日醫
      和字第0920001472號函附之病歷影本、亞東紀念醫院九十二年六月三十日亞歷
      字第0926411178號函及所附之病歷影本、國軍北投醫院九十二年七月三日醫修
      字第0920001375號函附之病歷影本附卷可稽。而本案發生後被告於羈押期間，
      仍因精神分裂症持續由特約精神科醫師定期看診給予藥物治療，亦有台灣台北
      看守所九十二年七月三日北所衛字第0920005411號函及所附之病歷影本在卷可
      考。則被告患有精神分裂症，應可認定。雖辯護人主張被告為本件犯行時已達
      心神喪失之狀態，然查：
      本庭為確定被告為本件犯行時之精神狀態，囑託國立台灣大學醫學院附設醫
        院於九十二年九月三十日對被告施行精神鑑定，認為陳員（即被告）自國中
        起學業表現落後，人際關係不佳，高職夜校讀半年後因難以繼續而中輟，且
        職業功能亦有缺損。爾後逐漸出現行為問題，幻視，自殺衝動，前驅症狀顯
        著。其於九十一年服役時急性發作，因顯著之被害妄想、幻聽、憂鬱情緒等
        症狀影響而割腕自殺。後雖經住院治療，然出院後藥物遵從性不佳，仍持續
        有上述症狀，常有幻聽令其殺人。目前其幻聽雖較減少，然而妄想仍固著，
        堅信其肩負殺人之使命，需減少人口數以拯救地球。陳員之精神科診斷為妄
        想型精神分裂症。陳員之精神科診斷為精神分裂症，雖可維持一般日常生活
        與人際互動，但其職業功能、情緒、壓力因應與衝動控制顯然受其疾病之影
        響而有缺損；其持續有明顯之幻聽、幻視與妄想症狀，其一般是非判斷、辨
        別能力、與依此判斷而為自由意思行為之能力往往受其上述精神病症狀之影
        響而有嚴重偏差。其於案發數月前曾一度經驗幻聽令其殺害被害人，但仍可
        勉強控制衝動而未執行；本次案發前一日，幻聽與煩躁現象惡化；於案發當
        日見到被害人時仍未有犯意，直到其與被害人三人同乘計程車，因受幻聽之
        控制而興起犯意，自彼時起身體、頭腦似非其所能自控，而呈現類似解離狀
        態之現象。其先返家於鋁箔包飲料內加入藥物ＦＭ２欲自行加藥控制症狀，
        後攜二女至河濱小木屋，欲競賽孰先喝完飲料，認為喝完飲料後若思睡，則
        可送兩位被害人回家，屬偏離邏輯思考。其行兇過程為幻覺經驗與真實狀況
        之極度扭曲，如：見二女鬼向其靠近、美麗惡魔再現等；又，其所知覺與記
        憶之地點、被害人狀態與真實狀況有出入，無法合理交代屍體如何落入河中
        ，以及死前或死後落水等重要細節。其於犯罪後之記憶復呈現明顯之失憶症
        狀，表現於：將機車遺忘於現場、犯後無逃逸、態度配合、甚至協助警方偵
        破此案。陳員對其內在認知之事實敘述尚稱一致，雖與真實狀況或有出入，
        乃依據其可能扭曲之記憶盡力而為，而該知覺與記憶之病理，尚難判別究竟
        出於藥物之作用，或純然因其疾病所導致。衡諸陳員之思考完全基於廣泛之
        妄想，加以知覺、記憶、現實判斷能力之顯然缺乏，故判定其於案發當時已
        達「心神喪失」，在鑑定當時，陳員亦已達心神喪失之程度。基於惡魔之妄
        想與幻聽，陳員之自傷或傷人之危險性均高，建議在安全處所進行積極治療
        與追蹤，有國立台灣大學醫學院附設醫院出具之精神鑑定報告書附卷可稽。
      惟被告因有左列情形，本院對其為本件犯行時之精神狀態是否已達「心神喪
        失」之程度，認為仍有疑問：
        １被告於九十二年六月九日本院調查時供稱：（問：你為何會有ＦＭ２藥錠
          ？）我晚上睡不好，是國軍北投醫院醫師開給我的藥；（問：ＦＭ２是藥
          錠，你如何放入鋁箔包內？）我先磨成粉，磨成粉加水溶化後，用針筒注
          射到鋁箔包內等語；而被告於九十二年六月二十五日本院調查時另供稱：
  我記得我是回家騎機車要去載Ａ童、Ｂ童之前，在我家準備把ＦＭ２藥錠
          磨成粉，溶進水中，裝入針筒，我先用針筒把裡面的飲料先抽一點出來，
          再把ＦＭ２的溶液從鋁箔包的吸管插入處注入鋁箔包內等語。既然被告在
          為本件犯行之前，知道先以針筒把鋁箔包內的飲料先抽取一些出來，以免
          當注入含有ＦＭ２的溶液時造成鋁箔包變形或無法注入，可證被告當時很
          清楚知道其在做什麼，甚至心思縝密地把ＦＭ２的溶液從鋁箔包的吸管插
          入處注入鋁箔包內而不留痕跡，不至於讓被害人Ａ童、Ｂ童起疑，如何能
          認為被告已達心神喪失之程度？
        ２被告於九十二年四月十九日經檢察官聲請羈押，於本院值班法官訊問時供
          稱：（問：你在掐她們時有無吃藥？）我沒有，但她們有，是我在醫院（
          國軍北投醫院）拿的鎮定劑，我加在飲料內給她們喝等語。經查被告於九
          十一年十一月二十日至同月三十日在國軍北投醫院住院期間，每天晚上常
          規服用ＦＭ２一顆，藉以改善其睡眠障礙，ＦＭ２為安眠藥物，效果為鎮
          靜安眠，低劑量使用主要效果為鎮靜作用，一毫克以上劑量為安眠效果，
          此有國軍北投醫院九十二年七月七日醫修字第0920001417號函及所附之出
          院病歷附卷可稽。既然被告長期每天晚上服用一顆ＦＭ２即足以改善其睡
          眠障礙，其應知只要服用一顆，對如被告般體型壯碩之成年人即具有安眠
          作用。然被告於興起殺死被害人Ａ童、Ｂ童之念頭後，竟將二顆ＦＭ２磨
          成粉注入一個鋁箔包飲料內，之後更將之拿給被害人Ａ童飲用，可見被告
          之所以拿摻有ＦＭ２的飲料給被害人Ａ童飲用，係欲將被害人Ａ童迷昏，
          其目的應係欲減少被害人Ａ童反抗之機會，以便能順利殺死被害人Ａ童，
          被告既然會處心積慮佈局讓被害人Ａ童、Ｂ童在不知不覺中走入死亡陷阱
          ，殊難想像被告當時已心神喪失。
        ３被告於九十三年二月十一日本院行準備程序中雖辯稱：我怕說出我有精神
          病，別人不敢跟我在一起，我知道自己怪怪時才會吃藥，我不想讓Ａ童、
          Ｂ童看到，所以我才把安眠藥放在飲料裡，這樣才不會被人家看到，我記
          得我是把藥放在第一罐飲料裡，我也記得我是拿第一罐來喝，我不知道什
      麼時候搞錯了等語。倘被告怕被害人Ａ童、Ｂ童看到其服用精神分裂症藥
          物，則被告於九十二年四月十六日當天回家騎機車時，即可在家中吞服Ｆ
          Ｍ２藥錠，無須大費周章將ＦＭ２磨成粉注入鋁箔包飲料內。可見被告將
          ＦＭ２磨成粉注入鋁箔包飲料內之目的，並非供其自己服用控制病情，而
          係欲蒙騙被害人Ａ童或Ｂ童，使在不知情之情形下喝下摻有ＦＭ２之飲料
          。被告既會以此精心籌畫之手法達到迷昏被害人Ａ童之結果，誠難認為其
          當時已心神喪失。
        ４被告於九十二年四月十九日第二次警詢時表示：（問：你為何將Ａ童、Ｂ
          童帶至華中橋下？）我當時只感覺心裡有人告訴我「如果你不敢，那我來
          」，之後我就無法控制我的任何行為，但我的意識非常清楚等語，同日被
          告於偵查中亦供稱：快到家樂福時，我聽到一個男的陌生聲音說「你不敢
          作，我來」，我有意識自己的動作，卻不能掌控自己行為等語。既然被告
          當時意識非常清楚，也知道自己會做出何種動作，如何能認定被告當時之
          意識已達心神喪失之程度？
        ５被告將被害人Ａ童、Ｂ童之屍體丟入一旁之新店溪內後，步行回到板橋市
          ○○街三十三巷十四號四樓居所，且於當晚九時三十分許與其母親丁○○
          回到華中橋下騎回被告之機車，此經被告陳稱在卷，而證人丁○○於九十
          二年四月十九日警詢時亦表示：我發現我兒子所有之機車不在家樓下，我
          即問丙○○，他說有印象停放在華中橋下河濱公園內，便叫我陪他一起去
          找車，我們就一起走路到他說的華中橋下，有找到車子等語；證人丁○○
          於九十二年六月二十五日本院調查時陳稱：（問：四月十六日晚上，是否
          你和你兒子到華中橋的小木屋去找到機車？）當天我問他機車為何沒有牽
          回來，當時他傻傻的一片空白，後來他說機車好像在華中橋那邊，所以我
          就和我兒子一起去找機車等語。而被告於九十二年四月十九日第一次警詢
          時既供稱：當時緊張而忘記有騎機車至現場，回到家後約四十分鐘我想到
          機車未騎回家，我才與我母親至現場騎回家等語。被告殺死被害人Ａ童、
          Ｂ童後，之所以沒有騎機車回家，係因忘記有騎機車過來，而非因心神喪
          失，否則被告又如何能記得其所騎之機車係停放在華中橋下河濱公園內。
          故被告為本件犯行時之精神狀態，是否已達心神喪失之程度，不無疑問。
        ６被告為警查獲後，於警詢起即辯稱被害人Ａ童、Ｂ童落入新店溪時，尚有
          呼吸還沒死，然如前述，被害人Ａ童、Ｂ童係窒息死亡後，才遭被告棄屍
          在新店溪內，被告既知以此辯解企圖脫免罪責，可見被告為本件犯行時之
          精神狀態，尚未達心神喪失之程度。
      因本院認為被告為本件犯行時之精神狀態，是否已達心神喪失之程度，有前
        開疑點，復囑託臺北榮民總醫院實施鑑定，該院於九十三年二月十二日鑑定
        結果，認為陳員（即被告）入伍服役發生自殺行為後才第一次接受精神科之
        評估及治療，當時情形為陳員於九十一年一月十七日入伍，新兵訓練完後放
        假，收假後便要分發上軍艦服役，陳員於收假日騎機車由板橋家中回高雄時
        在南投出車禍，經送醫急救後陳員仍於九十一年四月四日分發至船上，因適
        應不良於同年四月十一日陳員被發現割腕自殺，經送國軍八○六總醫院診治
        ，並會診精神科後收入精神科病房，至同年六月六日出院，診斷為精神分裂
        症，陳員並於同年六月二十八日因精神分裂症停役，回到家後陳員又因幻聽
        由家屬帶至板橋亞東醫院住院治療，住院日期為同年七月五日至七月十六日
        ，其後又於同年十一月二十日至十一月三十日因幻聽及睡眠障礙自願住進北
        投八一八醫院（即國軍北投醫院），陳員後來因家屬不願陳員再住院，故辦
        理自動出院。在北投八一八醫院病歷記載，同年十一月二十七日有關心理評
        鑑報告記錄「陳員在經過住院醫療處理後，並未明顯觀察到個案有明顯的精
        神症狀影響的行為表現。陳員在病房行為表現上，呈現較多是行為衝動控制
        的問題，情緒易受到他人所影響，亦出現暴怒或違反病房規定行為，人格特
        上呈現Ｂ群人格特質。」，「陳員壓力的耐受性低，在感受壓力情況下易出
        現解構行為，並有暫時性與壓力相關的解離症狀。行為與表現誇大而且戲劇
        化，言語與舉止不合宜。陳員先前曾診斷為精神分裂病，而且幻聽症狀仍持
        續存在。就過去病史及個人發展史與認知行為表現評估，支持陳員為精神分
        裂症病患者，病前人格為邊緣人格異常」，「陳員自己覺得有暴力傾向，情
        緒來時常感覺自己變換成另一個人一樣，腦袋一片空白，一定要把別人打倒
        ，曾經有過把小動物掐死後放在神桌上當牲禮的行為。」。陳員出院後於北
        投八一八醫院門診治療，於案發前幾個禮拜都曾去北投八一八醫院門診治療
        拿藥，但並未規則服藥。陳員於鑑定時並無詳述整個犯案過程，於關鍵處（
        如殺死二女時之動作及想法，為何殺害二女？）皆以不記得為由無法知曉，
        陳員對邀約二女之動機，拿裝有安眠藥之飲料給二女食用之企圖，用手掐二
        女之動作，用磚塊敲擊頭部之過程，二女屍體為何於河流中被發現等，皆未
        明顯交代，與陳員於筆錄時聲稱要向心理醫師溝通為何殺害二女（九十二年
        四月十九日海山分局刑事組筆錄第五頁）並不符合，經鑑定員提醒陳員，陳
        員以誇大樣背誦語調言「我是四個子魔之最後一個子魔，可以控制識神，例
        如瘟神、兇神、死神，像獨角獸會散發東西，是人想像以外，會毀滅生命，
        帶來死亡」，仍然無確實交代案發經過，以精神病理學之敘述方法言，陳員
        並非十分配合。九十二年四月十六日陳員於犯案後，回家想不起來發生什麼
        事，機車也忘了騎回家，事後母親陪同回去犯案地點尋找才找回來，陳員案
        發後雖然精神恍惚，但翌日同年四月十七日仍去工作一天，再隔天同年四月
        十八日仍然騎機車逛逛及打電動，直至同日警察來家中找陳員，陳員於派出
        所仍不記得發生此案，但卻引導警方發現本案之現場，乃至尋找到被殺害之
        二女，案發後陳員在看守所曾一度因情緒不穩定，而有吞食象棋及刺傷左手
        臂自傷行為。陳員由法警戒護一同前來本院精神部，並有父母陪同，外觀無
        異常，鑑定當時陳員意識清醒，陳員言談可切題連貫，思想邏輯並無明顯異
        常，但思想內容對「魔鬼」描述頗詳細，陳員對魔鬼相關之描述如下：「陳
        員自述能看到惡魔，是女的，有六片翅膀，臉孔很漂亮，很年輕，漂浮在半
        空中」，並且有如下之誇大樣背誦式言語「當人類超過一定數量時，大地將
        轉回赤色，當赤色大地來臨時，生命將開始滅亡」，「我是四個子魔之最後
        一個子魔，可以控制識神，例如瘟神、兇神、死神，像個獨角獸會散發東西
        ，是人想像以外，會毀滅生命，帶來死亡」，當鑑定者要求陳員解釋澄清時
        ，陳員只對細節再描述，無法說出相關連之意義。陳員於鑑定時否認有幻聽
        ，但過去很小時便有幻聽，情緒穩定，並無明顯起伏。陳員之定向力、計算
        能力、判斷力、抽象思考能力、記憶力並無特殊異常。本精神鑑定有下列兩
        項限制：(1)精神狀態之判定倚靠精神病理學之描述及判斷，惟精神病理學目
        前仍無法完全靠生物實驗室檢驗方式及心理分析方式為之，故精神病理學之
        描述及判斷仍為主要方法。(2)陳員於鑑定應鑑定者要求作回溯性描述時，陳
        員之描述與筆錄記載相比較，陳員對犯案當時之情況有些部分或失憶或與筆
        錄前後不一，故本鑑定排除臆測及不確定之詞，以精神病理為主，並以法院
        檢送案宗及陳員之敘述為佐證作描述判斷。在此限制下本鑑定結果如下：(1)
        陳員雖連續殺害二女，但推論陳員殺害二女時之精神狀態，應屬同一精神狀
        態。(2)陳員之精神病理為：案發前陳員曾因無法完全控制自己之意念，有自
        殘及殘殺小動物行為。案發時陳員自認受魔鬼之殺人意念影響下，殺害兩名
        幼女。案發後陳員可能因無法承受此殺害兩名幼女行為之心理衝擊，造成短
        暫失憶或解離狀態。陳員於鑑定時仍自認是魔鬼或自己受魔鬼影響，要給人
        帶來死亡或災難。陳員於過去精神科就診紀錄雖曾診斷陳員為一精神分裂症
        患者，但在病歷記載中間，陳員並未常常（或從未）提到「魔鬼」一詞，案
        「魔鬼」一詞為一般宗教或風俗習慣對邪惡之稱呼，於陳員犯下此殺死二女
        案後，陳員常稱魔鬼所為（或自己是魔鬼），似乎並非不能理解。(3)以此精
        神病理推論陳員之精神狀態應為：陳員因案發前患有精神疾病，無法完全控
        制自己之意念，以致犯下本殺人案件，惟陳員於犯案當時並未達對於外界事
        務全然缺乏知覺、理會及判斷作用之程度，而無自由決定之意思能力，應僅
        較普通人之平均程度顯著減低，故判斷陳員犯案時之精神狀態應為精神耗弱
        。(4)鑑定時陳員仍稱自己為魔鬼，要給人帶來死亡或災難，故推斷陳員仍有
        傷人之虞，應強制就醫，以免造成社會之危險，有臺北榮民總醫院出具之精
        神狀況鑑定書在卷足憑。
      依前述，本院認為被告為本件犯行時，其精神狀態對於外界事務並非全然缺乏
      知覺理會及判斷作用，其自由決定意思之能力並非完全喪失，僅較普通人之平
      均程度顯著減退，尚未達於心神喪失之程度，而為精神耗弱。
    綜上所述，被告所辯，顯係事後卸責之詞，不足採信。此外，復有現場照片及扣
    案證物之照片共四十四張（見本院審理卷一第一五九至一七七頁）、尋獲被害人
    Ａ童、Ｂ童屍體地點位置圖二張、公訴人現場勘驗筆錄、本院現場勘驗筆錄及現
    場照片十二張、現場圖二張附卷可稽。本件事證明確，被告之殺人犯行洵堪認定
    ，應依法論科。
二、(1)按刑法分則加重刑罰之規定，係就常態之犯罪類型，變更其罪型，加重其法定
      刑，而成為另一獨立之罪，其罪名及構成要件與常態犯罪之罪名及構成要件應
      非相同，有罪之判決書，自應諭知其罪名及構成要件；又兒童及少年福利法第
      七十條第一項前段「成年人故意對兒童、少年犯罪者，加重其刑至二分之一」
      之規定，係屬刑法分則加重之性質，非僅單純之刑度加重，即其構成要件亦與
      常態犯罪之罪型不同，為一獨立之犯罪構成要件（參照最高法院七十二年台上
      字第六七八五號判例、最高法院九十二年第一次刑事庭會議就兒童福利法第四
      十三條第一項前段〈即兒童及少年福利法第七十條第一項前段修正前之條文〉
      所稱「對兒童犯罪」加重其刑之規定，屬於刑法分則之加重所作之決議）。
    (2)本件被害人Ａ童係八十三年七月二十一日生，被害人Ｂ童係八十四年八月一日
      生，有其二人年籍資料在案可考，於本件犯罪行為發生時之九十二年四月十六
      日，被害人Ａ童、Ｂ童均係未滿十二歲之人，屬兒童及少年福利法第二條所稱
      未滿十二歲之兒童。又被告係七十一年六月十八日出生，為成年人，其故意殺
      死被害人Ａ童、Ｂ童，核被告所為，係犯刑法第二百七十一條第一項、兒童及
      少年福利法第七十條第一項前段之殺兒童罪，並依兒童及少年福利法第七十條
      第一項前段之規定加重其刑。本案發生時有效之兒童福利法第四十三條第一項
      前段雖規定「利用或對兒童犯罪者，加重其刑至二分之一。」，而本案發生後
      於九十二年五月二十八日修正公布施行（於同月三十日生效）之兒童及少年福
      利法第七十條第一項前段亦規定「成年人教唆、幫助或利用兒童及少年犯罪或
      與之共同實施犯罪或故意對其犯罪者，加重其刑至二分之一。」，惟比較新舊
      法，修正前後所加重之刑度不變，裁判前之兒童福利法第四十三條第一項前段
      並非有利於被告，本件應依刑法第二條第一項前段之規定，適用裁判時之兒童
      及少年福利法第七十條第一項前段之規定加重其刑至二分之一。雖起訴書之「
      所犯法條欄」未引用兒童及少年福利法第七十條第一項前段，然因起訴書之犯
      罪事實欄已就被告殺死未滿十二歲之被害人Ａ童、Ｂ童提起公訴，可見「所犯
      法條欄」係漏引兒童及少年福利法第七十條第一項前段，本件毋庸變更起訴法
      條，應予敘明。
    (3)被告既係先以左手掐住被害人Ａ童之頸部使其窒息死亡後，再毆打並以右手掐
      住被害人Ｂ童之頸部使其窒息死亡，足見被告當時並非於同一時間掐死被害人
      Ａ童、Ｂ童，而係先後為之，則被告所為二次殺人犯行，時間緊接，犯罪構成
      要件相同，顯係基於概括之犯意反覆為之，為連續犯，應依刑法第五十六條之
      規定以一罪論，並加重其刑。
    (4)按殺人罪之法定刑為死刑、無期徒刑或十年以上有期徒刑，依刑法第六十四條
      第一項、第六十五條第一項之規定，上開(2)(3)加重其刑之情形，針對法定刑為
      死刑、無期徒刑部分，則不得加重。
    (5)如前所述，被告為本件犯行時係處於精神耗弱之狀態，爰依刑法第十九條第二
      項之規定減輕其刑。
    (6)爰審酌被告與被害人Ａ童、Ｂ童係舊識，竟利用被害人Ａ童、Ｂ童年幼無知且
      信賴被告方與之外出之機會，以藥劑迷昏並掐死被害人Ａ童，另毆打並掐死被
      害人Ｂ童，手段殘酷，惡性重大；且犯後僅坦承部分犯行，卻狡辯被害人Ａ童
      、Ｂ童係自己生前落水，而非被告殺死後棄屍，足見被告毫無悔意，犯後態度
      不佳，被告所為嚴重危害社會及幼童之安全，且迄今尚未與被害人Ａ童、Ｂ童
      之家屬達成和解；公訴人雖認為被告犯行非可原諒，而聲請處以極刑，惟因被
      告為本件犯行時其自由決定意思之能力較普通人之平均程度顯著減退，雖未達
      於心神喪失之程度，仍係處於精神耗弱之狀態；再審酌被告之品行、智識程度
      、犯罪手段、目的、所生危害等一切情狀，從重量處如主文所示之刑，以資懲
      儆。本件之宣告刑為無期徒刑，應依刑法第三十七條第一項之規定併宣告褫奪
      公權終身。
    (7)被告既因精神耗弱而減輕其刑，另參以臺北榮民總醫院出具之精神狀況鑑定書
      上記載「鑑定時陳員仍稱自己為魔鬼，要給人帶來死亡或災難，故推斷陳員仍
      有傷人之虞，應強制就醫，以免造成社會之危險」，爰依刑法第八十七條第二
      項、第三項之規定，諭知被告於刑之執行完畢或赦免後令入相當處所施以監護
      ，期間三年以下。
三、公訴人雖聲請將扣案之磚頭一塊宣告沒收，然被告既堅稱該磚頭係其隨手從違章
    木屋內地上檢拾，且本院亦查無積極證據能證明扣案之磚頭係被告所有，爰不宣
    告沒收，應予敘明。另被告將ＦＭ２注入鋁箔包中所用之針筒一支，被告既供稱
    業已丟棄，且警方於九十二年四月十九日凌晨四時許在被告居所搜索時，亦未查
    扣將ＦＭ２注入鋁箔包中所用之注射針筒，應認該支針筒業已滅失，無從宣告沒
    收；至於扣案如事實欄所示之證物，雖可作為認定本案犯行之證據，但因非供被
    告犯罪所用，且非屬違禁物，爰不宣告沒收，附此敘明。
據上論斷，應依刑事訴訟法第二百九十九條第一項前段，刑法第二條第一項前段、第
二百七十一條第一項、第五十六條、第十九條第二項、第三十七條第一項、第八十七
條第二項、第三項，兒童及少年福利法第七十條第一項前段，判決如主文。
本案經檢察官乙○○到庭執行職務。
中      華      民      國    九十三    年      四      月     二十     日
                                  臺灣板橋地方法院少年法庭
                                        審判長法官  郭豫珍
                                        法      官  劉麗君
                                        法      官  倪彰鴻
右正本證明與原本無異。
如不服本判決，應於送達後十日內，向本院提出上訴狀。
                                        書  記  官  謝秀青
中      華      民      國    九十三    年      四      月     二十     日
附錄法條：
刑法第二百七十一條
殺人者，處死刑、無期徒刑或十年以上有期徒刑。
前項之未遂犯罰之。
預備犯第一項之罪者，處二年以下有期徒刑。
